臺灣高等法院臺南分院刑事判決　　　96年度交上訴字第1090號
上　訴　人　臺灣嘉義地方法院檢察署檢察官
被　　　告　丙○○
上列上訴人因被告公共危險等案件，不服臺灣嘉義地方法院96年
度交訴字第27號中華民國96年8月22日第一審判決（起訴案號：臺
灣嘉義地方法院檢察署96年度調偵字第109號），提起上訴，被告
就被訴犯罪事實為有罪之陳述，經裁定適用簡式審判程序，本院
判決如下：
    主  文
上訴駁回。
    事  實
一、丙○○於民國（下同）九十六年一月六日晚間，在嘉義縣觸
    口某處飲用啤酒後，明知其已達酒醉不能安全駕車之程度，
    竟仍駕駛車牌號碼FB—8632號自用小客車欲返家，於同日晚
    間十一時四十分許，途經嘉義縣番路鄉新福村下宅仔三十號
    前道路時，本應注意車輛行駛時，駕駛人應注意車前狀況，
    並應隨時採取必要之安全措施，以避免危險之發生，且汽車
    在雙向二車道行駛時，均應在遵行車道內行駛，暨在劃有分
    向限制線之路段，不得駛入來車之車道內，而依當時情形天
    候晴、夜間有照明、路面乾燥、無缺陷、亦無障礙物，視距
    良好之情形，並無不能注意之情事。因該路段係彎道，加上
    丙○○因酒力影響已無法安全駕駛車輛，於其所駕駛之車輛
    轉彎後，即疏於注意而直接駛入對向車道內，適對向（由西
    向東）由甲○○所駕駛，搭載乘客乙○○未懸掛車牌之自用
    小貨車（原車牌號碼為RV—0292號）行駛而至，丙○○見狀
    後煞車不及而直接撞上，造成甲○○受有左股骨骨折及左下
    肢壓碎傷併嚴重感染，並受有左下肢截肢之毀敗一肢機能之
    重傷害，而甲○○車內乘客乙○○則有頭部外傷、臉部多處
    挫傷，以及左肩、胸壁挫傷、腹痛併腹壁挫傷併肝挫傷之傷
    害。惟丙○○明知其已肇事致甲○○及乙○○受傷，竟不思
    救護，反而另基於逃逸之犯意，迅速倒車回其車道內離去，
    適為嘉義縣番路鄉新福村下宅仔三十號住戶張仲邦發現，並
    由附近民眾記下丙○○之車號而向巡邏到該處之警方報告，
    警方乃立刻追緝，而於案發現場前約二百公尺處，發現丙○○所駕駛之車輛停放於路邊，並於翌日凌晨一時四分許，在
    嘉義縣警察局中埔分局番路分駐所內，測得丙○○呼氣所含
    酒精濃度為0.68MG/L。
二、案經甲○○、乙○○訴由嘉義縣警察局中埔分局報告臺灣嘉
    義地方法院檢察署檢察官偵查起訴。
    理  由
甲、程序方面：
    被告丙○○於本院準備程序期日，就被訴之事實為有罪之陳
    述，經本院裁定適用簡式審判程序，則依據刑事訴訟法第273
    條之2之規定，本件証據之調查，不受同法第159條第1項、第
    161條之2、第161條之3、第163條之1及第164條至第170條規
    定之限制，合先敘明。
乙、實體方面：
一、訊據被告對於上開犯罪事實坦承不諱，並經證人甲○○於警
    詢及原審審理中證述明確（分別見警卷第八頁至第十一頁、
    原審卷第五十七頁至第六十一頁），及証人即告訴人乙○○
    於警詢指述綦詳（見警卷第十二頁至第十三頁）。而證人張
    仲邦即居住在肇事地點嘉義縣番路鄉新福村下宅仔三十號之
    居民於警詢證稱：九十六年一月六日晚間十一時四十分許我
    在家中睡覺，聽到碰的一聲非常大聲，我馬上起床查看，看
    到一輛白色自小客車撞到一輛小貨車後，白色自小客車馬上
    倒車逃逸，我馬上大聲叫該駕駛下車，該駕駛不但不下車還
    逃逸，我馬上叫附近鄰居記下車牌報警等語（見警卷第十五
    頁）；証人張仲邦復於原審審理中證稱：我聽到碰的一聲，
    馬上起床查看，在二樓看到一部轎車與貨車相撞，轎車馬上
    倒車走掉，我一直喊的很大聲，喊的都啞掉了，車牌是其他
    人記得，後來巡邏警車剛好來，我就叫警察趕快去追，那台
    轎車本來的方向是要往仁義潭方向，他跑掉也是往仁義潭開
    ，撞擊地點是在貨車的車道等語（見原審卷第六十二頁至第
    六十七頁）。另證人即嘉義縣警察局中埔分局番路分駐所員
    警黃煌昆亦到庭證稱：當時我巡邏到下宅仔附近，看到左前
    方有一大堆人，我們靠近時發現有一部自小貨車被撞到路邊
    ，在場有一位證人張仲邦指出有一輛自小客車對撞後駛離現
    場，當時他們有說車牌號碼，我們車子馬上追過去，發現距
    離事故現場約二百公尺處所，那台白色車子停在路邊等語（
    見原審卷六十九頁至第七十頁）。並有嘉義縣警察局中埔分
    局製作之道路交通事故調查報告表（事故現場圖）、道路交
    通事故調查報告表(一)(二)及現場照片十六幀在卷可稽（見警卷
    第二十九頁至第三十四頁、偵卷第十二頁至第十八頁），參
    以本件道路交通事故調查報告表所檢附之事故現場圖、現場
    照片所示，告訴人甲○○所駕駛車輛之刮地痕起點係在其行
    駛之由西往東自身車道內，並遭重力撞擊往後推移至路邊，
    以及現場路面遺留之油漬多在告訴人甲○○行駛之車道內，
    以及油漬走向等，佐以兩車係對向行駛，車身之碰撞位置均
    為兩車車頭部位（本院卷第三十四頁及車損照片）等情，依
    上揭證人所述及經驗法則推論，堪認二車碰撞時，被告汽車
    車身已侵入告訴人甲○○車道行駛一情無誤。又被告於上開
    車禍發生後，於翌日凌晨一時許，經警測得其呼氣酒精濃度
    為0.68MG/L等情，有嘉義縣警察局道路交通事故當事人酒精
    測定紀錄表所附之被告酒精濃度檢測單、刑法第一百八十五
    條之三案件測試觀察紀錄表、舉發違反道路交通管理事件通
    知單各一紙附卷可憑（見警卷第二十一頁、第十七頁、第二
    十五頁），足認被告於本件車禍發生前，已因飲酒而致不能
    安全駕車之程度，亦可認定。再告訴人甲○○、乙○○因本
    件車禍，分別受有「左股骨骨折及左下肢壓碎傷併嚴重感染
    」、「頭部外傷、臉部多處挫傷，以及左肩、胸壁挫傷、腹
    痛併腹壁挫傷併肝挫」之傷害，又據証人即告訴人甲○○、
    乙○○指証在卷；並有卷附診斷證明書、就醫證明書、財團
    法人嘉義基督教醫院九六嘉基醫字第1304號函文在卷可參（
    分別見警卷第二十二頁至第二十三頁、偵卷第十一頁）；而
    告訴人甲○○本件車禍發生後於九十六年一月十六日施行膝
    下截肢手術，亦有財團法人長庚紀念醫院嘉義分院九十六年
    五月十日九六長庚院嘉字第00458號函文及函附手術照片、
    說明圖在卷可稽（見本院卷第二十三頁至第二十五頁），是
    告訴人甲○○已因本件車禍之發生，而受有左下肢截肢之重
    傷害，亦堪認定。
二、按汽車行駛時，駕駛人應注意車前狀況，並隨時採取必要之
    安全措施；汽車在未劃設慢車道之雙向二車道行駛時，應依
    在劃有分向限制線之路段，不得駛入來車之車道內；汽車駕
    駛人飲用酒類後其吐氣所含酒精濃度超過每公升０點二五毫
    克或血液中酒精濃度超過百分之０點０五以上者，不得駕車
    ，道路交通安全規則第九十四條第三項前段、第九十七條第
    一項第二款、第一百十四條第二款分別定有明文。查本件被
    告駕駛自小客車，其呼氣酒精濃度為每公升０點六八毫克，
    且於行經上開未劃設慢車道之雙向二車道，應依在劃有分向
    限制線之路段行駛時，理應知悉並注意上開交通安全規則，
    以防危險發生，且被告係合法考領有駕駛執照之人，此有卷
    附證號查詢汽車駕駛人資料可據，是其對於應遵守上開規定
    自應知之甚稔，再依卷附之道路交通事故調查報告表所載，
    本件肇事當時係天氣晴、夜間有照明、路面乾燥無缺陷、無
    障礙物、視距良好，並無不能注意之情狀，被告並無不能注
    意之情事，詎仍疏未注意上開規定，因而肇事，致告訴人甲○○、乙○○分別受有上述之重傷害與普通傷害，足見被告
    於本件車禍確有違反上述交通安全規則至明；又本件事故經
    送臺灣省嘉雲區車輛行車事故鑑定委員會鑑定，鑑定結果亦
    認被告「飲用酒類超過法定標準值駕駛自用小客車，且夜間
    跨越分向限制線，駛入來車道不當，為肇事原因，被害人甲○○則無肇事因素」等情，有臺灣省嘉雲區車輛行車事故鑑
    定委員會九十六年六月二十日嘉雲鑑960308字第0965801993
    號鑑定意見書在卷可參（見原審卷第三十四頁至第三十六頁
    ）；益證被告之駕車行為確有前開過失無疑。又被害人甲○○、乙○○因本件車禍分別受有上開重傷害及普通傷害，已
    如前述，被告過失行為與被害人之傷害結果間，顯具有相當
    因果關係。綜上，被告確有飲酒後不能安全駕車之情事，猶
    於上開時、地，駕車因疏於注意車前狀況，及侵入對向車道
    肇事，致告訴人甲○○受有重傷害，及告訴人乙○○受有上
    開傷害，及駕車逃逸等事實，本件事証明確，被告犯行，均
    堪以認定。
三、核被告所為，係犯刑法刑法第一百八十五條之三之飲用酒類
    不能安全駕駛動力交通工具而駕駛罪、同法第二百八十四條
    第一項前、後段之過失傷害罪、過失傷害人致重傷罪、第一
    百八十五條之四之肇事逃逸罪。檢察官就告訴人甲○○重傷
    害部分，認被告係犯刑法第二百八十四條第一項前段之過失
    傷害罪，起訴法條尚有未洽，惟其基本社會事實同一，應予
    變更起訴法條。被告以一駕駛行為，造成告訴人甲○○、乙○○分別受有重傷、普通傷害，係一行為觸犯二罪名，為想
    像競合犯，應依刑法第五十五條之規定，從一重之過失傷害
    人致重傷罪處斷。再按汽車駕駛人，酒醉駕車，因而致人受
    傷或死亡，依法應負刑事責任者，加重其刑至二分之一，道
    路交通管理處罰條例第八十六條第一項定有明文。查被告肇
    事後為警查獲，測得其呼氣酒精濃度已達每公升０點六八毫
    克，足認被告已屬酒醉後駕車，是其酒醉駕駛自小客車，因
    而致人受重傷，所犯過失傷害人致重傷部分，依法應負刑事
    責任，依道路交通管理處罰條例第八十六條第一項規定加重
    其刑。又被告所犯上開三罪間，犯意各別，行為互殊，應予
    分論併罰。
四、原審以被告罪証明確，因予適用刑法一百八十五條之三、第
    二百八十四條第一項（前段）後段、第一百八十五條之四、
    第五十五條、第四十一條第一項前段、第五十一條第五款，
    道路交通管理處罰條例第八十六條第一項，中華民國九十六
    年罪犯減刑條例第二條第一項第三款、第七條、第九條、第
    十條第一項，刑法施行法第一條之一第一項、第二項前段、
    但書等規定；並審酌被告丙○○高中肄業之智識程度；尚無
    前科之素行；酒後駕車對於用路人及自身安全之輕忽；並於
    肇事致告訴人甲○○、乙○○受傷後，棄之不顧逕自逃逸，
    漠視其法律上所應履行之義務；造成告訴人甲○○、乙○○
    所受之傷非輕，其中告訴人甲○○因車禍截肢，須以殘生面
    對肢體殘障，所受傷痛堪稱鉅大；均未與告訴人達成和解，
    迄今均未賠償告訴人二人等一切情狀，就被告所犯飲用酒類
    不能安全駕駛動力交通工具而駕駛罪部分量處拘役五十九日
    ，所犯過失傷害人致重傷罪部分量處有期徒刑八月，所犯肇
    事逃逸罪部分量處有期徒刑一年二月，並以被告犯罪時間均
    在九十六年四月二十四日以前，均應依中華民國九十六年罪
    犯減刑條例第二條第一項第三款之規定，分別減其刑期為拘
    役二十九日、有期徒刑四月、七月，及拘役部分諭知易科罰
    金之折算標準，及就有期徒刑部分定其應執行有期徒刑十月
    ；本院經核原審認事用法並無不當，量刑亦稱妥適。檢察官
    上訴以被告未賠償告訴人，且造成告訴人下肢嚴重傷害並受
    感染而截肢，原審量刑過輕等語，指摘原判決不當。然原審
    就被告犯後未賠償告訴人所受損害，及告訴人甲○○受有上
    開重傷害等情業已斟酌，並分別量處上開之刑，並無量刑過
    輕之情事，至於依中華民國九十六年罪犯減刑條例之規定減
    其宣告刑，係依法基於國家對於罪犯之寬典，亦難有何不當
    之處，檢察官上訴無理由，應予駁回。
據上論結，應依刑事訴訟法第368條、第364條、第273條之1第1
項，判決如主文。
本案經檢察官張太龍到庭執行職務。
中　　華　　民　　國　　96　　年　　11　　月　　14　　日
                  刑事第四庭    審判長法　官　吳志誠
                                      法　官  羅心芳
                                      法　官  陳珍如
以上正本證明與原本無異。
肇事逃逸罪部分如不服本判決，應於收受本判決後十日內向本院
提出上訴書狀。其未敘述上訴理由者並得於提起上訴後十日內向
本院補提理由書狀（均須按他造當事人之人數附繕本）「切勿逕
送上級法院」。
其餘部分不得上訴。
　　　　　　　　　　　　　　　　　　　書記官　岑　玢
中　　華　　民　　國　　96　　年　　11　　月　　14　　日
附錄：本判決論罪科刑條文
中華民國刑法第185條之4
（肇事逃逸罪）
駕駛動力交通工具肇事，致人死傷而逃逸者，處6月以上5年以下
有期徒刑。
中華民國刑法第284條第1項
（過失傷害罪）
因過失傷害人者，處6月以下有期徒刑、拘役或5百元以下罰金，
致重傷者，處1年以下有期徒刑、拘役或5百元以下罰金。
中華民國刑法第185條之3
（重大違背義務致交通危險罪）
服用毒品、麻醉藥品、酒類或其他相類之物，不能安全駕駛動力
交通工具而駕駛者，處1年以下有期徒刑、拘役或3萬元以下罰金
。
